【裁判字號】    89,上易,4521
【裁判日期】    891031
【裁判案由】    竊盜
【裁判全文】
臺灣高等法院刑事判決                  八十九年度上易字第四五二一號
    上  訴  人  臺灣士林地方法院檢察署檢察官
    被      告  乙○○
右上訴人，因被告竊盜案件，不服臺灣士林地方法院，八十九年度簡上字第六五號，
中華民國八十九年十月三十一日第二審合議庭判決（聲請案號：臺灣士林地方法院檢
察署八十九年度偵字第二六一九號）提起上訴，本院判決如左：
    主      文
原判決撤銷。
乙○○竊盜，處罰金貳仟元，如易服勞役，以佰元折算壹日。
    事      實
一、乙○○罹患情感性精神病，係一精神耗弱之人，意圖為自己不法之所有，於民國
    八十九年二月二十四日下午五時五十分許，在臺北市○○○路一六三號地下室「
    東帝舞廳」內，乘人不注意之際，竊取舞客甲○○所揹之中型皮包內之小皮包一
    只及裝有現金之紅包袋一個（共計內含現金新台幣三千四百元、手錶一只、鑰匙
    一串、員工證一張、口紅一條、電話卡一張、手環一只、印鑑一個），而因舞廳
    經理李許勝子發現乙○○有翻動甲○○皮包之情形，告知甲○○檢查皮包，甲○
    ○始發現小皮包及紅包遭竊，李許勝子並要求各人檢查自己皮包，乙○○見狀即
    躲入舞廳廁所內，經眾人至所內尋找始發現乙○○躲藏該處，並在乙○○手上查
    獲甲○○失竊之物而報警處理。
二、案經臺北市政府警察局大同分局移送臺灣士林地方法院檢察署檢察官偵查，並由
    檢察官聲請臺灣士林地方法院以簡易判決處刑，經該院以簡易判決處刑，乙○○
    不服向該院提起上訴，而經原審法院合議庭以乙○○行為時已達心神喪失之程度
    而為無罪之判決，經檢察官提起上訴到院。
    理      由
一、訊據被告乙○○固供承有右揭時地拿取被害人甲○○右開財物，並躲於舞廳廁所
    之事實，惟否認有何竊盜犯行，辯稱：伊當時是與朋友一起去舞廳，伊誤以為那
    是伊朋友的，因那皮包放在桌子底下，伊就幫朋友保管，並於上廁所時一起帶至
    廁所，當時可能一時緊張才躲在舞廳廁所，因伊患有躁鬱症云云。經查右揭損失
    竊財物之事實，業據被害人甲○○供述甚詳，並有被害人甲○○所言之贓物認領
    保管單一紙附卷可稽，而被告確曾於右開時地翻動被害人之皮包，經該舞廳經理
    李許勝子發現告知被害人，被害人始發現失竊右述財物等情，並據證人李許勝子
    於警訊及偵查時證述明確，而查被告若誤以該放置於桌子底下之皮包係與其同往
    舞廳之朋友所有而暫加以保管，何其竟僅取走該中型皮包內放置現金等物之小皮
    包及紅包袋，且被告主觀上若認係代朋友保管皮包，其又何以躲藏於廁所內，並
    依被害人供稱被告將皮包內之現金取出與其現金混在一起云云，此顯非如被告所
    供誤以該皮包係其朋友所有而暫加以保管甚明，茲查被告乘被害人甲○○不注意
    之際，翻動被害人所有放置於桌子底下之皮包，並取走右揭財物，而於該舞廳經
    理李許勝子因看到被告翻動被害人之皮包，要被害人檢查皮包時，被告竟即躲往
    舞廳廁所內，足見其有竊取被害人所有財物之不法所有意圖甚明，被告所辯要係
    卸責之詞，不足採信，事證明確，被告犯行洵甚認定。
二、核被告所為，係犯刑法第三百二十條第一項之竊盜罪。而查被告罹患「情感性精
    神病」，於八十八年十月二十五日至八十九年一月十九日在國軍北投醫院住院治
    療，有該醫院出具之診斷證明書乙份在卷可憑，而經原審法院委請臺北市立陽明
    醫院鑑定被告行為時之精神狀態，雖經該院鑑定結果認「葉員之精神科臨床診斷
    為「情感性精神病」，案發當時係處在急性精神病狀態下，其精神狀態已達心神
    喪失之程度」有該醫院八十九年十月二日北市陽醫精字第八九○六三四二○○號
    函附之精神鑑定報告書乙份在卷可參，惟查被告知其於右揭時地拿取之財物係屬
    他人所有，並於證人李許勝子叫被害人甲○○檢查皮包時，被告即躲藏於廁所，
    且將該皮包內之現款取出與其自己之現金混在一起，嗣被告於警訊及偵審時就案
    發當時狀況之陳述，雖有語焉不詳，未能詳予陳述之情況，惟尚能有所記憶，甚
    且於警訊時先以原名「葉素華」應訊，並就其於何時前往舞廳，如何在桌子底下
    取走皮包等情，均能有所陳述，足見被告行為時對於外界事務並非已完全喪失理
    解及判斷作用，此依上揭精神鑑定報告書，亦認被告思考內容正常，知覺方面並
    無足以干擾溝通之異常，大腦皮質功能方面無顯著障礙，對現實的掌握能力佳，
    對個人之精神疾病有足夠之病識感等，是被告行為時之精神狀態，應尚未達之心
    神喪失之程度，上揭鑑定報告書，未能斟酌被告如何取走他人財物之歷程及行為
    後對當時狀況之陳述，自難依該鑑定報告，遽認被告行為時已喪失理解及判斷能
    力，而達心神喪失之程度，惟查被告罹患情感性精神病，必須長期持續接受適當
    之治療，以維持情緒之穩定，是被告之精神狀態，對於外界事務理解及判斷能力
    ，顯較一般正常人為遜，自屬精神耗弱之人，依刑法第十九條第二項之規定，減
    輕其刑。原審依上揭臺北市立陽明醫院之精神鑑定報告書，認定被告行為時係處
    於心神喪失狀態，而為無罪之判決，自有未洽，檢察官上訴意旨執此指摘原審判
    決不當，非無理由，則原判決既有可議，自應由本院予以撤銷改判，爰審酌被告
    尚無不良前科，犯罪之動機、手段、所致生之危害、其精神狀態及犯罪後之態度
    等一切情狀，量處罰金二千元，並諭知易服勞役之折算標準。
據上論斷，應依刑事訴訟法第三百六十九條第一項前段、第三百六十四條、第二百九
十九條第一項前段、刑法第三百二十條第一項、第十九條第二項、第四十二條第二項
，罰金罰鍰提高標準條例第一條前段、第二條，判決如主文。
本案經檢察官林炳雄到庭執行職務。
中      華      民      國    九十      年      二      月       八     日
                              臺灣高等法院刑事第三庭
                                  審判長法  官  張  連  財
                                        法  官  李  英  勇
                                       法  官  張  傳  栗
右正本證明與原本無異。
不得上訴。
                                        書記官  王  秀  雲
中      華      民      國    九十      年      二      月     十二     日
附錄：本案論罪科刑法條全文
刑法第三百二十條第一項：
意圖為自己或第三人不法之所有，而竊取他人之動產者，為竊盜罪，處五年以下有期
徒刑、拘役或五百元以下罰金。
意圖為自己或第三人不法利益，而竊佔他人之不動產者，依前項之規定處斷。前二項
之未遂犯罰之。


司法院資訊處製作；財團法人民間司法改革基金會備份。
